【裁判字號】    90,訴,1153
【裁判日期】    901009
【裁判案由】    營利事業所得稅
【裁判全文】
臺中高等行政法院判決                              九十年度訴字第一一五三號
                              .
    原      告  慧宇企業有限公司
    代  表  人  甲○○
    訴訟代理人  丙○○
    代  表  人  乙○○
    訴訟代理人  丁○○
右當事人間因營利事業所得稅事件，原告不服財政部中華民國九十年四月十日台財訴
字第○九○一三五一八六一號訴願決定，提起行政訴訟。本院判決如左︰
    主  文
訴願決定及原處分（即復查決定）均撤銷。
訴訟費用由被告負擔。
    事  實
一、事實概要：
緣原告八十七年度營利事業所得稅，未依規定期限辦理結算申報，經滯報通知後，仍
未於十五日內補報，乃依所得稅法第七十九條第一項規定，按營利事業同業利潤標準
（以下簡稱同業利潤標準）行業代號五一五三─一五淨利率百分之八，核定營業淨利
為新台幣（以下同）一、一三四、二二七元，加查得非營業收入六、九六０元，核定
全年所得額為一、一四一、一八七元，補徵稅額二七四、六０四元，並依所得稅法第
一百零八條第二項規定加徵應納稅額百分之十怠報金五五、０五九元。原告不服，申
經復查結果，未獲變更，循序提起訴願亦遭駁回，遂提起本訴訟。
二、兩造聲明：
  （一）、原告聲明求為判決：撤銷訴願決定及原處分即復查決定。
  （二）、被告聲明求為判決：駁回原告之訴。
三、兩造之爭點：
  （一）、原告主張略以：
    原告之帳務，係委由記帳代理人沈旻燕負責申報事務，未料其未於期限內辦理八
    十七年度結算申報，待原稽徵機關進行調查時，因逢九二一地震，資料嚴重損壞
    流失，需經重整，致不及提示相關帳證供核，請准予提示帳簿供查核，依實際查
    得之資料核定該年度之所得額及應納稅額等語。
  （二）、被告主張略以：
１、按「納稅義務人應於每年二月二十日起至三月底止，填具結算申報書，向該管稽
    徵機關，申報其上一年度內構成綜合所得總額或營利事業收入總額之項目及數額
    ，‧‧‧」「納稅義務人未依規定期限辦理結算申報者，稽徵機關應即填具滯報
    通知書，送達納稅義務人，限於接到滯報通知書之日起十五日內補辦結算申報；
    其逾限仍未辦理結算申報者，稽徵機關應依查得之資料或同業利潤標準，核定其
    所得額及應納稅額，並填具核定稅額通知書，連同繳款書，送達納稅義務人依限
    繳納；嗣後如經調查另行發現課稅資料，仍應依稅捐稽徵法有關規定辦理。」、
    「稽徵機關進行調查或復查時，納稅義務人應提示有關各種證明所得額之帳簿、
    文據，其未提示者，稽徵機關得依查得之資料或同業利潤標準，核定其所得額。
    」為所得稅法第七十一條第一項、第七十九條第一項及第八十三條第一項所明定
    。次按「納稅義務人逾第七十九條規定之補報期限，仍未辦理結算申報，經稽徵
    機關依查得資料或同業利潤標準核定其所得額及應納稅額者，應按核定應納稅額
    另徵百分之二十怠報金。怠報金之金額，不得少於四千五百元。‧‧‧」復為所
    得稅法第一百零八條第二項所明定。
２、查原告係從事竹木、籐器製品業務，被告機關因其未依規定辦理八十七年度營利
    事業所得稅結算申報，經滯報通知並取有回執為憑，原告仍未於十五日內補報，
    乃依查得營業收入一四、一七七、八四三元，按同業利潤標準行業代號五一五三
    ─一五，淨利率百分之八核定其營業淨利為一、一三四、二二七元，加查得非營
    業收入六、九六０元，核定全年所得額為一、一四一、一八七元，並加徵怠報金
    五五、０五九元。原告不服提出復查，經被告機關所屬埔里稽徵所於八十九年六
    月十四日以中區國稅埔里審字第八九０００六二四七號及八十九年六月二十九日
    中區國稅埔里審字第八九０００六七七四號，兩次雙掛號函通知原告提示證明所
    得額之有關帳證文據供核，並取有回執為憑（詳卷一○○、一○一頁），惟迄未
    提示供核，致復查主張無從加以審酌，依前揭法條規定，原核定並無不合，復查
    後乃予維持。原告不服提起訴願，主張因電腦資料中毒流失，經已重整完備可供
    查核云云，訴經財政部訴願決定除持與被告機關相同之論見外，並以納稅義務人
    於稽徵機關進行調查或復查時，有提供帳證供查核之義務，如未能提示帳證供查
    核，稽徵機關即得依同業利潤標準核定所得額，首揭所得稅法規定甚明，原告雖
    依規定申請復查，但並未敘明理由，亦未提示攸關所得之資料，經被告機關兩次
    函請依限提示，惟逾期仍未提示，原告提起訴願雖稱已重整完備可供備查，惟並
    未提供帳簿憑證等有關證明文件供核，所訴自不足採，遂駁回其訴願。
３、訴訟意旨略謂：原告主張其帳務委由記帳代理人處理，惟受託人未於期限內辦理
    八十七年度結算申報，待復查進行調查時，資料因九二一大地震嚴重損壞流失需
    重整，致不及提示相關帳證供核，請准予提示帳簿依實際查核資料核定其所得額
    云云。
４、嗣原告於本案行政訴訟時，訴稱請准予提示帳簿供查核，依實際資料核定其所得
    額，經大院命被告機關再予查明，案經原告提示結算申報書、總分類帳及日記簿
    各乙本、銷貨統一發票存根聯十一本、會計憑證傳票三本、加班表十二張、營業
    稅自動報繳繳款書六份、伙食津貼清冊乙冊等備查，經核有關營業成本部分因原
    告並未提示相關成本分析表供核，致仍無法依帳載查核，惟因其申報營業毛利已
    達同業利潤標準毛利率，是營業成本部分依其申報數核定，另營業費用部分雖有
    少數憑證與規定不合仍不予認定外，其餘尚可查核，是原告所訴請准依實際查核
    資料核定乙詞尚屬可採等語。
    理  由
一、按「納稅義務人應於每年二月二十日起至三月底止，填具結算申報書，向該管稽
    徵機關，申報其上一年度內構成綜合所得總額或營利事業收入總額之項目及數額
    ，‧‧‧」「納稅義務人未依規定期限辦理結算申報者，稽徵機關應即填具滯報
    通知書，送達納稅義務人，限於接到滯報通知書之日起十五日內補辦結算申報；
    其逾限仍未辦理結算申報者，稽徵機關應依查得之資料或同業利潤標準，核定其
    所得額及應納稅額，並填具核定稅額通知書，連同繳款書，送達納稅義務人依限
    繳納；嗣後如經調查另行發現課稅資料，仍應依稅捐稽徵法有關規定辦理。」、
    「稽徵機關進行調查或復查時，納稅義務人應提示有關各種證明所得額之帳簿、
    文據，其未提示者，稽徵機關得依查得之資料或同業利潤標準，核定其所得額。
    」又「納稅義務人逾第七十九條規定之補報期限，仍未辦理結算申報，經稽徵機
    關依查得資料或同業利潤標準核定其所得額及應納稅額者，應按核定應納稅額另
    徵百分之二十怠報金。怠報金之金額，不得少於四千五百元。‧‧‧」分別為所
    得稅法第七十一條第一項、第七十九條第一項及第八十三條第一項，及同法第一
    百零八條第二項所明定。是依前開所得稅法第七十九條第一項規定，納稅義務人
    未依規定期限辦理結算申報者，稽徵機關固應即填具滯報通知書，送達納稅義務
    人，限於接到滯報通知書之日起十五日內補辦結算申報；其逾限仍未辦理結算申
    報者，稽徵機關應依查得之資料或同業利潤標準，核定其所得額及應納稅額，並
    填具核定稅額通知書，連同繳款書，送達納稅義務人依限繳納，然依同條項後段
    規定，於此一情形下，如稽徵機關嗣後經調查，另行發現課稅資料，仍應依稅捐
    稽徵法有關規定辦理。即納稅義務人有上開逾限仍未辦理結算申報者，稽徵機關
    應依查得之資料或同業利潤標準，以推計課稅之方式核定其所得額及應納稅額，
    然如其後稽徵機關經調查發現課稅資料，而能依資料核實課稅時，仍應依規定核
    定納稅義務人之所得額及應納稅額。
二、查本件被告以原告係從事竹木、籐器製品業務，被告機關因其未依規定辦理八十
    七年度營利事業所得稅結算申報，經滯報通知並取有回執為憑，原告仍未於十五
    日內補報，乃依查得營業收入一四、一七七、八四三元，按同業利潤標準行業代
    號五一五三─一五，淨利率百分之八核定其營業淨利為一、一三四、二二七元，
    加查得非營業收入六、九六０元，核定全年所得額為一、一四一、一八七元，並
    加徵怠報金五五、０五九元。原告雖對此不服提出復查，經被告機關所屬埔里稽
    徵所先後兩次雙掛號函通知原告提示證明所得額之有關帳證文據供核，惟原告未
    提示供核，致復查主張無從加以審酌，被告乃依前揭法條規定，認原核定並無不
    合，予以維持，固非無見，然本件原告依法提起本件訴訟時，已提示結算申報書
    、總分類帳及日記簿各乙本、銷貨統一發票存根聯十一本、會計憑證傳票三本、
    加班表十二張、營業稅自動報繳繳款書六份、伙食津貼清冊乙冊等備查。依被告
    查核結果，認原告有關營業成本部分之申報，雖因其並未提示相關成本分析表供
    核，致仍無法依帳載查核，惟因其申報營業毛利已達同業利潤標準毛利率，故原
    告營業成本部分自可依其申報數核定，且認營業費用部分雖有少數憑證與規定不
    合仍不予認定外，其餘尚可查核。揆諸首揭說明，本件原告所為之補申報，自能
    依原告所提出之資料核實課稅，是原告請求准依實際查核資料核定所得額及應納
    稅額，尚屬有據，是被告原處分按同業利潤標準核定其營業淨利，並據以認定其
    所得額及應納稅額，於法自有違誤。另本件被告所為原處分係依上開方式核定原
    告所得額及應納稅額，並進而據以按核定應納稅額另徵百分之二十之怠報金。依
    前所述，上開應納稅額之認定既有違誤，則原處分所課之怠報金之數額，亦應認
    為違法。
三、綜上所述，本件原處分（即復查決定）於法尚有違誤，訴願決定未予糾正，亦有
    未合，均應由本院依法予以撤銷，由被告另為適法之處分。
據上論結，本件原告之訴為有理由，依行政訴訟法第一百九十五條第一項前段、第九
十八條第三項前段，判決如主文。
中    華    民    國      九十      年      十        月    九      日
                    臺 中 高 等 行 政 法 院 第 四 庭
                                審 判 長 法 官 沈 應 南
                                         法 官 黃 淑 玲
                                         法 官 許 武 峰
右正本證明與原本無異。
如不服本判決，應於判決送達後二十日內向本院提出上訴書狀，其未表明上訴理由者
，應於提起上訴後二十日內向本院提出上訴理由書（須附繕本）；如於本判決宣示或
公告後送達前提起上訴者，應於判決送達後二十日內補提上訴理由書（須依對造人數
附具繕本）。未表明上訴理由者，逕以裁定駁回。
提起上訴應預繳送達用雙掛號郵票拾份(每份三十四元)。
中    華    民    國     九十      年      十        月    十一    日
                                法 院 書 記 官 廖 倩 慧


司法院資訊處製作；財團法人民間司法改革基金會備份。
